最高法院刑事判決                                八十八年度台上字第七八五號
    上  訴  人  甲○○
右上訴人因違反毒品危害防制條例案件，不服台灣高等法院台南分院中華民國八十七
年十一月三十日第二審判決（八十七年度上訴字第一七二九號，起訴案號：台灣嘉義
地方法院檢察署八十七年度偵字第四六八五號），提起上訴，本院判決如左：
    主  文
原判決撤銷，發回台灣高等法院台南分院。
    理  由
本件原判決引用第一審判決之事實認定上訴人甲○○意圖營利，於民國八十七年六月
十五日晚上八時許，以呼叫器0000000000號與林俊良聯絡，相約在嘉義市
○區○○街二八之一號見面，隨後一同至該市○○路義美歌劇院旁路口之紅綠燈下，
以新台幣（下同）二千元之代價，售賣一包第二級毒品安非他命予林俊良施用。嗣林
俊良於同月十九日為警查獲供出毒品來源始查悉上情等情，因而維持第一審論處上訴
人販賣第二級毒品，累犯罪刑之判決，駁回上訴人在第二審之上訴。固非無見。惟查
：(一)毒品危害防制條例第四條第二項之販賣第二級毒品罪，以行為人有營利之目的，
而販入或賣出第二級毒品或二者兼而有之之犯行者為其構成要件，故行為人有無此項
之目的條件，自應於事實欄內為詳實之記載，然後於理由內說明其憑以認定之證據，
始稱適法。第一審及原審判決事實欄固均略載：上訴人售賣第二級毒品有意圖營利之
犯意，然均未於理由內說明其憑以認定之證據。徒以：「安非他命物稀價昂，為政府
嚴予取締之物，苟被告買賣間無利可圖，則被告縱屬至愚亦無甘冒被移送法辦之危險
，平白從事販賣之理，是其所販入之價格必較其所出售之價格低廉，而從中賺取買賣
之差價牟利，其有營利意圖甚明」等臆測之詞，推定上訴人有營利之意圖，未免率斷
。按上訴人於原審辯稱：「我與他（林俊良）共同去向阿文買的……我出一千元林俊
良出二千元，阿文交給林俊良一包，一包三千元，林俊良再分出一包，就分給我」等
語並請求與林俊良對質（見原審卷第二六、二七頁）。倘若不虛，上訴人與林俊良合
資向綽號阿文購毒，有無從中賺取差價牟利即殊堪質疑﹖原審就上訴人之辯解未於判
決內說明其不予採信之理由，已有理由欠備之違誤。(二)毒品危害防制條例第四條第二
項之販賣第二級毒品罪之成立，必須行為人所販賣之標的物，屬於同條例第二條第二
項第二款規定之毒品或其相類製品為前提條件，倘其所販賣之標的物，非屬上開條例
所定之毒品，即不得繩之以該條項之罪。因是行為人所販賣之標的物是否屬於毒品，
自應詳加調查並經嚴格之證明，方足當之。第一審及原審判決均認定上訴人售賣予林
俊良之標的物為第二級毒品安非他命，除據證人林俊良唯一之指證外，並無扣案之安
非他命或其他補強證據可資佐證，期能擔保上開證人證詞之信憑性為無疑竇，遽為不
利上訴人之認定，非但職權調查之能事猶有未盡，抑且有判決理由未臻完備之疏略。
(三)毒品危害防制條例第十九條第一項規定販賣毒品者，其供犯罪所用或因犯罪所得之
財物均沒收之，如全部或一部不能沒收時，追徵其價額或以其財產抵償之。係採義務
沒收主義，法院並無斟酌裁量之餘地。第一審及原審判決既均認定上訴人售賣一包安
非他命予林俊良，得款二千元。卻未於主文內為宣告沒收或抵償之諭知，併有不適用
法則之可議。以上為上訴意旨所指摘及本院得依職權調查之事項，應認原判決有撤銷
發回更審之原因。
據上論結，應依刑事訴訟法第三百九十七條、第四百零一條，判決如主文。
中      華      民      國    八十八    年      二      月    二十五    日
                              最高法院刑事第七庭
                                  審判長法官  紀  俊  乾
                                        法官  楊  商  江
                                        法官  黃  正  興
                                        法官  陳  宗  鎮
                                        法官  劉  介  民
      右正本證明與原本無異
                                              書  記  官
中      華      民      國    八十八    年      三      月      一      日
